臺灣高等法院民事判決　　　　　　　　 96年度重上字第126號
上　訴　人　乙○○
　　　　　　甲○○
共　　　同
訴訟代理人　何春源律師
上　訴人　　林俊宏即祭祀公業林成祖、林秀俊、林三合、林
　　　　　　海籌、林春記等之管理人
訴訟代理人　王寶輝律師
複代理人　　商桓朧律師
上列當事人間，因請求發還分配款事件，兩造對於中華民國96年
1月11日臺灣板橋地方法院95年度重訴字第461號第一審判決，均
提起上訴，經本院於96年6月12日言詞辯論終結，判決如下：
    主      文
兩造之上訴均駁回。
第二審訴訟費用各自負擔。
    事實及理由
一、上訴人乙○○、甲○○ (以下稱乙○○等2人)起訴主張：對
    造上訴人林俊宏即祭祀公業林成祖、林秀俊、林三合、林海
    籌、林春記等之管理人(以下稱祭祀公業)，75年間祭祀公業
    向臺北縣政府申請公告派下員全員證明時，漏列乙○○等 2
    人先祖16世林正虎為其派下，以致17世林珠環、第18世林紅
    緞均被漏列，乙○○等 2人依祭祀公業規約第16條規定函請
    更正，並提請派下員大會承認，未獲置理；91年12月29日祭
    祀公業舉行派下員大會，議決分配出售祀產之所得，乙○○
    等2人乃向法院起訴請求確認派下權存在，並於92年4月17日
    再分別以存證信函、委請律師函請祭祀公業管理人予以更正
    、補列，送派下員大會承認，仍不獲置理；92年 5月19日委
    由律師函公業存款戶共同用印人林豐茂、林燮宗、林見春等
    ，請於乙○○等 2人訴請確認派下權存在之訴訟，法院判決
    確定前，應分配屬於林登貴之房份，暫時保留，不宜分配予
    派下員林來旺等人，仍未為祭祀公業所接受，且執意不遵其
    法律顧問王寶輝律師所為「各房派下員提出異議未經法院判
    決確定前，宜保留分配，俟判決確定後再處理分配」之建議
    ，92年 6月28日系爭祭祀公業管理委員會決議通過分配款由
    新臺幣(以下同)9億元提高為10億元，其中10%即 1億元按派
    下員人數分配，其餘90%即9億元，依派下房份比例分配，並
    經92年7月13日臨時派下員大會通過；92年9月10日逕將款項
    分配予派下員，並以分配款名單上未列乙○○等 2人以為搪
    塞，枉顧乙○○等2人派下權之權益；查乙○○等2人之房份
    為1/48，發放分配款時派下人數含乙○○等2人為338人，乙
    ○○等2人可分得1,934萬元，其計算方式為：900,000,000
     ÷48+100,000,000÷338×2=19,340,000（萬元以下不計）
    。為此，求為命祭祀公業應給付乙○○等2人1,934萬元、及
    自92年9月10日起至清償日止，按週年利率 5%計算之利息之
    判決。並聲明：(一)原判決駁回乙○○等 2人下列第二項之
    訴部分廢棄。(二)廢棄部分，祭祀公業應再給付乙○○等 2
    人自民國92年10月18日起至95年10月17日止之利息2,901,00
     0元。(三)第二審訴訟費用由祭祀公業負擔。對於祭祀公業
    之上訴，則聲明：(一)上訴駁回。(二)第二審訴訟費用由祭
    祀公業負擔。
二、祭祀公業則以：乙○○等 2人於91年12月29日祭祀公業召開
    派下員大會時，尚非祭祀公業之派下員，有祭祀公業90年及
    92年派下員全員名冊可稽。依照祭祀公業規約書第15條明定
    「本五公業派下員之認定（原列之派下員亡故自然繼承者除
    外）除由本五公業管理委員會依本規約第11條至第14條及有
    關法令規定認定後，提交本五公業派下員大會決議承認外，
    並由本五公業管理人依本規約及有關法令製作派下全員名冊
    ，向主管機關辦理派下員證明書，並以經主管機關核發之派
    下全員證明書所載之派下員定為本公業之派下員。但如有異
    議，而向法院起訴確認者，依確定判決辦理，判決未確定前
    ，仍以上開派下全員證明書所載者為準」，同規約第16條明
    定：「本五公業派下員如有異動或漏列或登載有錯誤時，漏
    列派下及登載錯誤之派下員應予每年三月底前提供有關資料
    ，申辦補列或更正登記，管理人應於每年召開派下員大會期
    日前提出本公業管理委員會認定後，提請派下員大會決議承
    認後，向主管機關申辦補列登記或更正登記之公告，徵求異
    議而無人異議後，核發派下全員證明書。至派下員亡故自然
    繼承變動登記由管理人自行依法令規定不定期辦理」，乙○
    ○等 2人於75年11月間祭祀公業辦理土地清理申報派下全員
    名冊時，並未向祭祀公業申明其為祭祀公業之派下員，於派
    下全員名冊核發公告異議期間，亦未提出異議請求補列。91
    年12月29日祭祀公業召開派下員大會時，尚未列其等為派下
    員，亦未主張其為派下員與提起確認派下權存在之訴，依上
    開規約，祭祀公業不得對之發放款項。至於其等於92年間提
    起確認派下權存在之訴，已逾祭祀公業發放分配款之後，且
    分配款均已發放完畢，自不得請求再為分配。況且，上開確
    認派下權存在事件，於受訴法院核定該事件之訴訟標的價額
    時，係扣除上開已分配之財產後，再依其主張所占之派下權
    比例，計算其價額，且經派下員大會決議處分之財產，於決
    議分配後，即非屬公同共有之祀產，其等主張依上開決議訴
    祭祀公業再分配已不屬祭祀公業所有之財產，或請求祭祀公
    業尚未經派下員大會決議處分之公同共有祀產予以分配，顯
    無理由等語，資為抗辯。並聲明：(一)原判決不利於祭祀公
    業之部分、及其假執行之宣告廢棄。(二)廢棄部分，乙○○
    等2人在第一審之訴、及假執行之聲請均駁回。(三)第一、
    二審訴訟費用，由乙○○等2人負擔。對於乙○○等2人之上
    訴，則聲明：(一)上訴駁回。(二)第二審訴訟費用由乙○○
    等2人負擔。
三、乙○○等 2人主張祭祀公業於75年間向臺北縣政府申請公告
    派下員全員證明時，漏列乙○○等 2人先祖16世林正虎為其
    派下，以致17世林珠環、第18世林紅緞均被漏列，乙○○等
     2人依祭祀公業規約第16條規定函請更正，並提請派下員大
    會承認，未獲置理；91年12月29日祭祀公業舉行派下員大會
    ，議決分配出售祀產之所得，乙○○等 2人乃向法院起訴請
    求確認派下權存在，並於92年 4月17日再分別以存證信函、
    委請律師函請祭祀公業管理人予以更正、補列，送派下員大
    會承認，仍不獲置理；92年 5月19日委由律師函公業存款戶
    共同用印人林豐茂、林燮宗、林見春等，請於乙○○等 2人
    訴請確認派下權存在之訴訟，法院判決確定前，應分配屬於
    林登貴之房份，暫時保留，不宜分配予派下員林來旺等人，
    仍未為祭祀公業所接受，且未遵其法律顧問王寶輝律師所為
    「各房派下員提出異議未經法院判決確定前，宜保留分配，
    俟判決確定後再處理分配」之建議，92年 6月28日祭祀公業
    管理委員會決議通過分配款由9億元提高為10億元，其中10%
    即1億元按派下人數分配，其餘90%即 9億元，依派下房份比
    例分配，並經92年7月13日臨時派下員大會通過；92年9月10
    日逕將款項分配予派下員，並以分配款名單上未列乙○○等
    2人以為由，未顧乙○○等2人派下權之權益；查乙○○等 2
    人之房份為1/48，發放分配款時派下員人數含乙○○等 2人
    為 338人等事實，為祭祀公業所不爭執，且有最高法院95年
    度台上字第211號民事裁定、本院93年度重上字第415號、原
    法院92年度重訴字第520號民事判決、92年6月28日祭祀公業
    管理委員會會議記錄、92年 4月17日存證信函、律師函、同
    年5月19日律師函、90年8月 2日臺北市內湖區公所函檢附祭
    祀公業派下全員名冊、92年 9月10日製作之祭祀公業公產分
    配款印領清冊、92年 7月13日祭祀公業臨時派下員大會會議
    記錄、祭祀公業80年3月7日致乙○○等 2人存證信函、明道
    法律事務所函檢附法律意見書、92年1月21日、9月 9日分別
    製作之公產出售款分配清冊在卷(原法院第6頁至第25頁、第
    29頁至第34頁、第66頁至第125頁、第157頁至第 199頁、第
    206頁至第217頁、第222頁至第278頁)為憑；乙○○等2人主
    張之上開事實，應堪信為真實。
四、祭祀公業以乙○○等 2人於75年11月間祭祀公業辦理土地清
    理申報派下員全員名冊，未向祭祀公業申明，於派下員名冊
    核發公告期間，未曾異議請求補列等語為抗辯；查祭祀公業
    派下員如有異動或漏列或登載顯有錯誤時，漏列派下及登載
    錯誤之派下員應予每年 3月底前提供有關資料申辦補列或更
    正登記，管理人應於每年召開派下員大會期日前提出本公業
    管理委員會認定後，提請派下員大會決議承認後，向主管機
    關申辦補列登記或更正登記之公告，徵求異議而無人異議後
    ，核發派下全員名冊證明書，祭祀公業規約書第16條定有明
    文，並不於75年11月間祭祀公業辦理土地清理申報派下員全
    員名冊核發公告期間為限，有祭祀公業提出之規約書在卷 (
    原審卷第126頁至第146頁)足稽。本件乙○○等2人確曾於民
    國80年 2月10日以存證信函向祭祀公業申辦補列，未為祭祀
    公業所接受之事實，有祭祀公業所提出80年3月7日致乙○○
    等2人之存證信函在卷 (原審卷第209頁至211頁)足憑；祭祀
    公業以乙○○等 2人未於75年11月間派下員名冊核發公告期
    間，申明、或予以異議為抗辯，顯不足採。
五、祭祀公業又以乙○○等 2人於91年12月29日祭祀公業召開派
    下員大會時，尚未列為派下員，亦未主張其為派下員及已提
    起確認派下權存在之訴，祭祀公業不得分配款項予乙○○等
     2人為抗辯；本件祭祀公業係於91年12月29日祭祀公業舉行
    派下員大會，議決分配出售祀產之所得，迄至92年 9月10日
    始造冊發放、分配款項予派下員，其間乙○○等 2人已向法
    院提起確認派下權存在之訴訟，為祭祀公業所明知，92年 4
    月17日再分別以存證信函、委請律師函請祭祀公業管理人予
    以更正、補列，送派下員大會承認，仍不獲置理；92年 5月
    19日委由律師函公業存款戶共同用印人林豐茂、林燮宗、林
    見春等，請於乙○○等 2人訴請確認派下權存在之訴訟，法
    院判決確定前，應分配屬於林登貴之房份，暫時保留，不宜
    分配予派下員林來旺等人，仍未為祭祀公業所接受，且執意
    不遵其法律顧問王寶輝律師所為「各房派下員提出異議未經
    法院判決確定前，宜保留分配，俟判決確定後再處理分配」
    之建議，92年 6月28日祭祀公業管理委員會決議通過分配款
    由9億元提高為10億元，其中10%即 1億元按派下人數分配，
    其餘90%即9億元，依派下房份比例分配，並經92年 7月13日
    臨時派下員大會通過等事實，為祭祀公業所不爭執，且有祭
    祀公業民事答辯 (三)狀、存證信函、何春源律師函、92年6
    月9日明道聯合法律事務所函檢附法律意見書、92年6月28日
    祭祀公業管理委員會會議記錄、92年 7月13日祭祀公業臨時
    派下員大會會議記錄在卷 (原審卷第35頁、第29頁至第34頁
    、第212頁至第216頁、第22頁至第25頁、第206頁至第208頁
    ) 足稽。查台灣地區祭祀公業之所謂派下權，雖非僅係身分
    權，並為財產權之一種。且公業財產又屬於派下全體公同共
    有。然凡為公業之設立者及其繼承人，均為派下，各有其派
    下權，僅其由繼承而取得者，或因房份關係，或因同時繼承
    者有數人，故派下權之分量有等差而已，有最高法院72年度
    臺上字第3201號裁判意旨，可資參照。本件乙○○等2人對
    於祭祀公業之派下權，係源自於祭祀公業派下員第12世林秀
    俊之直系卑親屬，屬林秀俊公所傳大房第13世林海廟之派下
    ，依序：14世林登貴、15世林順德、16世林正虎、17世林珠
    環、18世林紅緞，乙○○、林德勝為19世，甲○○係19世林
    德勝之繼承人為第20世之派下員等事實，已為前述乙○○等
     2人確認派下權訴訟確定判決所確認，有前述確定判決在卷
    足稽。林紅緞、林德勝分別於48年11月23日、57年11月 8日
    日死亡之事實，為祭祀公業所不爭執。依民法第1148條前段
    ：「繼承人自繼承開始時，除本法另有規定外，承受被繼承
    人財產上之一切權利、義務。」之規定，乙○○等 2人分別
    溯及於48年11月23日、57年11月8日即具有祭祀公業之派下
    權，對於祭祀公業之祀產，與其他派下員為公同共有，自不
    待言。從而，91年12月29日祭祀公業舉行派下員大會議決分
    配出售祀產之所得，乙○○等2人自得依92年6月28日祭祀公
    業管理委員會會議、92年 7月13日祭祀公業臨時派下員大會
    會議之決議，請按房份、派下員人數分配祀產出售之所得。
    矧乙○○等 2人之派下權於祭祀公業派下員大會議決分配出
    售祀產之所得，即向法院提起確認派下權存在之訴，並函請
    於判決確定前，予以保留，且未顧及其法律顧問王寶輝律師
    之建言，執意予以分配，置乙○○等 2人之派下權之權益於
    不顧，莫此為甚；祭祀公業抗辯91年12月29日以祭祀公業舉
    行派下員大會議決分配出售祀產之所得時，其派下權尚未列
    入派下員全員名冊，不得分配，自不足取。
六、查祭祀公業於91年12月29日派下員大會分配議決分配出售祀
    產所得時，包含乙○○等2人計有48房份、338名派下員等事
    實，為祭祀公業所不爭執；從而，乙○○等 2人應分得祭祀
    公業出售之祀產所得為19,340,000元（900,000,000÷48+10
    0,000,000÷338×2=19,340,000、萬元以下不計）。
七、按：給付無確定期限者，債務人於債權人得請求給付時，經
    其催告而未為給付，自受催告時起，負遲延責任。其經債權
    人起訴而送達訴狀，或依督促程序送達支付命令，或為其他
    相類之行為者，與催告有同一之效力，民法第229條第2項定
    有明文。本件祭祀公業發放配款，係由祭祀公業發函通知派
    下員，自92年 9月10日開始發放分配款，其意係指派下員自
    92年9月10日以後得自行擇期請求給付，而非以92年9月10日
    為給付之期限，仍應認發放分配款無確定期限，乙○○等 2
    人主張祭嗣公業應自92年 9月11日起負遲延責任，自無可採
    ，乙○○等2人請求自92年9月11日起算遲延利息，即無足取
    。惟查乙○○等2人於前確認派下權之訴受勝訴判決確定後
    之95年10月16日委託律師以存證信函催請祭祀公業給付應分
    配款，業經祭祀公業於同月17日收受之事實，為祭祀公業所
    不爭執，且存證信函、回執聯在卷(原審卷第26頁、第284頁
    )足憑；祭祀公業自同月18日即應負遲延責任，乙○○等2人
    併請求自95年10月18日起至清償日止，按週年利率5%計算之
    利息，於法尚非無據，應併予准許。
八、綜上所述，乙○○等 2人請求祭祀公業就分配出售祀產所得
    ，給付其等應獲分配之金額本息，原法院於上開範圍內為乙
    ○○等 2人勝訴判決，並依兩造陳明願供擔保以代釋明不足
    ，酌定擔保金額，分別准許之，經核尚無違誤；兩造上訴意
    旨，仍持陳詞任意指摘原法院判決不當，求予廢棄，為無理
    由，均應予駁回。
九、本件事證已臻明確，兩造其餘攻擊、防禦方法，及提出未援
    用之證據，經斟酌後認不影響判決基礎，毋逐一論述必要，
    併此敘明。
據上論結，本件兩造之上訴均為無理由，爰判決如主文。
中　　華　　民　　國　　96　　年　 　6　　月　　26　　日
　　　　　　　　　  民事第五庭
                        審判長法　官　陳博享
　　　　　　　　　　　        法　官  蔡芳齡
　　　　　　　　　　　        法　官  張靜女
正本係照原本作成。
如不服本判決，應於收受送達後20日內向本院提出上訴書狀，其
未表明上訴理由者，應於提出上訴後20日內向本院補提理由書狀
（均須按他造當事人之人數附繕本）上訴時應提出委任律師或具
有律師資格之人之委任狀；委任有律師資格者，另應附具律師資
格證書及釋明委任人與受任人有民事訴訟法第466條之1第1項但
書或第2項（詳附註）所定關係之釋明文書影本。
中　　華　　民　　國　　96　　年　　6 　　月　　28　　日
　　　　　　　　　　　　　　　書記官　鄭靜如
附註：
民事訴訟法第466條之1（第1項、第2項）：
對於第二審判決上訴，上訴人應委任律師為訴訟代理人。但上訴
人或其他法定代理人具有律師資格者，不在此限。
上訴人之配偶、三親等內之血親、二親等內之姻親，或上訴人為
法人、中央或地方機關時，其所屬專任人員具有律師資格並經法
院認為適當者，亦得為第三審訴訟代理人。
